臺灣高等法院民事判決　九十三年度重上字第三一三號
　　上　訴　人　甲○○
　　訴訟代理人　黃正淮律師
　　被　上訴人　奇異資融股份有限公司
　　法定代理人　黃衍隆
　　訴訟代理人　傅祖聲律師
　　　　　　　　趙儷玲律師
右當事人間請求損害賠償事件，上訴人對於民國九十三年四月九日臺灣臺北地方法院
九十三年度重訴字第一八號第一審判決提起上訴，本院於九十三年九月二十九日言詞
辯論終結，判決如左：
    主    文
上訴駁回。
第二審訴訟費用由上訴人負擔。
    事實及理由
一、被上訴人之法定代理人於九十三年九月六日變更為黃衍隆，業經為其具狀聲明承
    受訴訟，核先敘明。
二、上訴人起訴主張：伊於民國八十九年十二月七日向訴外人凱楠汽車股份有限公司
    （下稱凱楠公司）訂購單價新台幣（下同）二百三十八萬九千元之ＶＯＬＶＯ（
    二○○一年式—Ｓ８０Ｔ６型）轎車一部，其中一百二十萬元車款係以動產擔保
    附條件買賣方式向被上訴人辦理融資，每期應繳納五萬元，分兩年共二十四期攤
    還，伊並簽發票面金額五萬元之台灣省合作金庫第八○五八七—一號支票帳戶（
    下稱系爭支票帳戶）支票共計二十四張予被上訴人；因兩造約定以交車日後七日
    為分期繳款日，而凱楠公司係於八十九年十二月十五日交車，是分期繳款日及支
    票發票日均應為每月二十二日。詎被上訴人為貪圖利息，竟擅自填載系爭二十四
    張支票之發票日為每月二十日，致伊所簽發之票號ＪＤ0000000號、面額
    五萬元支票（下稱系爭支票）於九十年十二月二十日因存款不足而遭退票，並使
    伊十多年間辛苦保持無跳票紀錄及良好商譽毀於一旦，進而喪失諸多商業交易及
    申請鑽石卡等象徵個人身分、地位信用卡之寶貴機會，遭受精神上莫大痛苦，爰
    依民法第一百九十五條請求被上訴人給付一千萬元，及自九十三年一月十七日起
    至清償之日止，按年息百分之五計算之利息，並願供擔保請准宣告假執行等語。
    原審駁回上訴人全部之請求，上訴人全部聲明不服，求為廢棄原判決，改判如其
    聲明所示。
三、被上訴人則以：兩造簽訂之「附條件買賣暨動產擔保契約書」（下稱系爭擔保契
    約書）係上訴人親自簽章，且為上訴人所不爭執，依系爭擔保契約書第四條所定
    付款方式，上訴人支票均以每月二十日為發票日，並非如上訴人所主張以每月二
    十二日為發票日。伊將上訴人所簽發二十四張支票交由美商花旗銀行（下稱花旗
    銀行）代為向合作金庫提示兌現，於八十九年十二月二十日至九十年十二月二十
    日期間，除八十九年十二月份支票，因美商花旗銀行於八十九年十二月二十日始
    向票據交換所提出，經合作金庫於八十九年十二月二十二日兌現外，其餘支票均
    於每月二十日前即向票據交換所提出，兌現之付款日亦均為每月二十日，至九十
    年五月份支票之付款日為九十年五月二十一日及同年十月份支票之付款日為十月
    二十二日，均因逢例假日而遞延，足見兩造約定支票發票日確為每月二十日，否
    則上訴人豈會於每月二十日前即將每期票款五萬元存入前揭支票帳戶，且對伊於
    每月二十日即向合作金庫提示扣款一事從未表示異議？伊否認上訴人主張訴外人
    張耀聰曾向上訴人表示分期繳款日期是交車後七天，況張耀聰並非伊公司之員工
    ，自無權代表伊與上訴人約定分期付款日。又依九十年六月十五日公布之「支票
    存款戶票信狀況註記須知」第四點規定，支票於退票後如辦理「重提付訖註記」
    ，即可註銷該退票記錄，系爭支票雖於九十年十二月二十日因存款不足而無法兌
    現，惟伊嗣後於九十一年一月三日重新提示該支票，業於同年月八日付訖，上訴
    人既已依前揭規定辦理「重提付訖註記」，即無任何退票記錄可言。換言之，無
    論舊制或新制，只要辦理註銷或註記手續，即不符合退票之定義，而不構成退票
    紀錄，上訴人空言「註記」與「註銷」不同云云，並無理由。況上訴人迄今無法
    具體說明並就其所受損害為舉證，僅空言主張其曾經申請美國運通銀行信用卡而
    遭拒絕云云，可見上訴人實際並未受有任何損害等語，資為抗辯。並於本院求為
    駁回上訴之判決，且陳明如受不利判決，願供擔保請准宣告免假執行。
四、上訴人主張其於八十九年十二月七日向凱楠公司訂購單價二百三十八萬九千元之
    ＶＯＬＶＯ廠牌二○○一年式—Ｓ８０Ｔ６型轎車一部，其中一百二十萬元車款
    係以動產擔保附條件買賣方式向被上訴人辦理融資，每期繳納五萬元，分兩年二
    十四期攤還，上訴人並簽發含系爭支票在內之面額五萬元支票共計二十四張予被
    上訴人，凱楠公司於八十九年十二月十五日交車，而系爭支票發票日為九十年十
    二月二十日，惟遲至九十一年一月八日始由被上訴人承兌等情，有轎車訂購契約
    書、台北市監理處函、支票簿、票據明細表、凱楠優惠保險卡、系爭支票（見原
    審卷第五至八、十至十二頁）及被上訴人公司之付款記錄查詢表（見原審卷第五
    六頁）等影本附卷足憑，並為被上訴人所不爭執，自堪信為真實。惟上訴人主張
    兩造當初約定該二十四張支票均以交車日後七日為發票日，凱楠公司於八十九年
    十二月十五日交車，是該二十四張支票之約定發票日應為每月二十二日，詎被上
    訴人竟擅自填載發票日為每月二十日，致上訴人所簽發系爭支票於九十年十二月
    二十日因存款不足而遭退票云云，則遭被上訴人否認，並以前詞置辯。經查：
(一)、按私文書經本人或其代理人簽名、蓋章或按指印或有法院或公證人之認證者，推
    定為真正，民事訴訟法第三百五十八條第一項定有明文。查系爭附條件買賣暨動
    產擔保契約書係經上訴人親自簽名蓋章，有該契約書影本在卷足憑（見原審卷第
    五三頁），並為兩造所不爭執（見原審卷第六五頁），是依前述說明，自應推定
    該契約書所載內容為真正。查該契約書第四條付款方式明確記載：「甲方（即上
    訴人）依左列分期攤還表以擇一付款方式按期清償本息：(一)甲方於點收車輛前
    一次開立全部各期款日之票據交予乙方（即被上訴人），由乙方於到期日屆至時
    分別提示。(二)‧‧‧自八十九年十二月二十日起至九十一年十一月二十日止每一
    月一付，期付新台幣伍萬元。」等語，參以前述被上訴人公司之付款記錄查詢表
    （見原審卷第五六頁）所記載，自八十九年十二月起至九十年十一月期間，上訴
    人所簽發十二張面額五萬元支票，除八十九年十二月份支票因美商花旗銀行於八
    十九年十二月二十日始向票據交換提出經合作金庫、九十年五、十月份支票因該
    款日二十日適逢例假日延至同年五月二十一日、十月二十二日始兌現外，其餘九
    紙支票均係於當月二十日承兌，又上訴人雖主張該契約書打字部份於簽約當時均
    屬空白，該部分係被上訴人事後擅自填載云云，惟上訴人就此未能舉證以實其說
    ，而上訴人自陳係凱楠公司人員張耀聰向其表示每月分期付款繳款日為交車後七
    日（見原審卷第二六頁），惟遭被上訴人否認，而張耀聰並非被上訴人公司員工
    ，此為兩造所不爭執，是縱認上訴人前述主張屬實，上訴人與張耀聰所為口頭約
    定仍無拘束被上訴人之效力，綜上堪認兩造係以每月二十日為約定分期繳款日及
    支票發票日，是上訴人主張約定分期繳款日及支票發票日為每月二十二日云云，
    即難採信。
(二)、依上訴人於原審九十三年二月五日準備程序到場陳稱：「支票是我的，是劉岱育
    說他要替我代勞，蓋章是我蓋的，金額是用打的，每個月都固定的，我交了二十
    四張支票，存根聯都沒有寫日期，‧‧‧我是基於信任關係授權給劉幫我填日期
    的。交車當日辦理手續我開票給他，交車日是九十年十二月十五日，當天開票給
    他，日期是劉寫的。‧‧‧」等語（見原審卷第二五、二六頁），足認系爭支票
    之發票日係上訴人授權予被上訴人公司職員劉岱育代為填載，又兩造約定分期繳
    款日及支票發票日為每月二十日，已如前述，從而劉岱育自得將系爭支票之發票
    日填載為每月二十日。又查系爭支票已於九十一年一月八日由被上訴人承兌等情
    ，有被上訴人公司之付款記錄查詢表（見原審卷第五六頁）等影本附卷足憑，上
    訴人雖主張系爭支票於九十年十二月二十日因存款不足遭退票，惟按九十年六月
    十五日公布之「支票存款戶票信狀況註記須知」第四點規定：「票據發生退票後
    ，發票人自退票之次日起算，在三年內將票款存入其支票存款帳戶經執票人重行
    提示付訖者，得向辦理退票之金融業者申請依規定格式套寫四聯式『支票存款戶
    〝重提付訖〞（支票存款帳）註記申請單』‧‧‧核轉當地票據交換所為重提付
    訖註記。票據發生退票後，已為前項之重提付訖註記者，則不列計構成拒絕往來
    之張數」，有該註記須知影本在卷足憑（見原審卷第五七頁），是支票於退票後
    如依前開規定辦理「重提付訖註記」，即可註記該原退票之支票已註銷，而系爭
    支票既已於九十一年一月八日由被上訴人承兌，上訴人即可依前開規定辦理「重
    提付訖註記」，又依法務部票據信用資訊連結作業查詢明細表所載：「‧‧‧支
    票號碼：○○0000000，註記‧‧‧，全部退票張數：零，‧‧‧」可證
    （見原審卷第三五頁），上訴人確實已依前述註記須知辦理「重提付訖註記」註
    銷系爭支票之退票記錄。雖上開查詢明細表有顯示上訴人有一張面額五萬元支票
    註銷（按即系爭支票）之紀錄，上訴人於本院提出之合作金庫銀行大稻埕分行所
    作之票信管理新制與舊制主要差異表亦記載新制「退票後三年內清償者，均可由
    票交所註記其日期，但不可註銷其紀錄註記之資料，可提供查詢」，惟其票信紀
    錄既已同時顯示其全部退票張數為零，應已表示其已無支票遭退票，而無損其票
    據信用，上訴人主張其因此退票紀錄致名譽嚴重受損等情，並未舉證以實其說，
    委難採信。
五、綜上所述，上訴人依侵權行為法律關係，請求被上訴人給付一千萬元，及自九十
    三年一月十七日起至清償之日止，按年息百分之五計算之利息，為無理由，不應
    准許。原審駁回其訴及假執行之聲請，尚無不合，上訴意旨指摘原判決不當，求
    予廢棄改判，為無理由，上訴應予駁回。
六、本件判決之基礎已臻明確，兩造其餘攻擊防禦方法及舉證，核與判決結果無影響
    ，茲不予一一論列，併此敘明。
七、結論：本件上訴為無理由，爰依法判決如主文。
中　　　華　　　民　　　國　　九十三　　年　　　十　　　月　　　十三　　日
                                  民事第十四庭
                                      審判長法  官  　張  宗  權
                                            法　官    陳  永  昌
                                            法  官    陳  忠  行
正本係照原本作成。
如不服本判決，應於收受送達後二十日內向本院提出上訴書狀，其未表明上訴理由者
，應於提出上訴後二十日內向本院補提理由書狀（均須按他造當事人之人數附繕本）
上訴時應提出委任律師或具有律師資格之人之委任狀；委任有律師資格者，另應附具
律師資格證書及釋明委任人與受任人有民事訴訟法第四百六十六條之一第一項但書或
第二項（詳附註）所定關係之釋明文書影本。
中　　　華　　　民　　　國　　九十三　　年　　　十　　　月　　 十四 　　日
　　　　　　　　　　　　　　　　　　　　　　書記官    明  祖  星
附註：
民事訴訟法第四百六十六條之一（第一項、第二項）：
對於第二審判決上訴，上訴人應委任律師為訴訟代理人。但上訴人或其他法定代理人
具有律師資格者，不在此限。
上訴人之配偶、三親等內之血親、二親等內之姻親，或上訴人為法人、中央或地方機
關時，其所屬專任人員具有律師資格並經法院認為適當者，亦得為第三審訴訟代理人
。
